【裁判字號】    99,上訴,2039
【裁判日期】    991229
【裁判案由】    毒品危害防制條例
【裁判全文】
臺灣高等法院高雄分院刑事判決        99年度上訴字第2039號
上  訴  人
即  被  告  林信良
上列上訴人因毒品危害防制條例案件，不服臺灣高雄地方法院99
年度審訴字第3146號中華民國99年10月29日第一審判決（起訴案
號：臺灣高雄地方法院檢察署99年度偵字第25298 號），提起上
訴，本院判決如下：
     主  文
上訴駁回。
     理  由
一、按上訴書狀應敘述具體理由；又第二審法院認為上訴書狀未
    敘述理由或上訴有刑事訴訟法第362 條前段之情形者，應以
    判決駁回之，同法第361 條第2 項、第367 條前段定有明文
    。而依法院辦理刑事訴訟案件應行注意事項第162 條規定：
    「……所稱具體理由，係指須就不服之判決為具體之指摘而
    言，如僅泛稱原判決認事用法不當或採證違法、判決不公等
    ，均非具體理由。……」亦即所謂具體理由，必係依據卷內
    既有訴訟資料或提出新事證，指摘或表明第一審判決有何採
    證認事、用法或量刑等足以影響判決本旨之不當或違法，而
    構成應予撤銷之具體事由，始克當之（例如：依憑證據法則
    具體指出所採證據何以不具證據能力，或依憑卷證資料，明
    確指出所為證據證明力之判斷如何違背經驗、論理法則）；
    倘僅泛言原判決認定事實錯誤、違背法令、量刑失之過重或
    輕縱，而未依上揭意旨指出具體事由，或形式上雖已指出具
    體事由，然該事由縱使屬實，亦不足以認為原判決有何不當
    或違法者（例如：對不具有調查必要性之證據，法院未依聲
    請調查亦未說明理由，或援用證據不當，但除去該證據仍應
    為同一事實之認定），皆難謂係具體理由，俾與第二審上訴
    制度旨在請求第二審法院撤銷、變更第一審不當或違法之判
    決，以實現個案救濟之立法目的相契合，並節制濫行上訴（
    最高法院97年度台上字第892 號判決意旨參照）。
二、經查，上訴人即被告林信良雖於民國99年11月12日即上訴期
    間屆滿（即99年11月14日）前提出上訴書狀，並具理由略以
    ，伊係自首，且坦承犯行採行簡式審判程序，然類此一般通
    則，原審就施用第一級毒品罪部分判處有期徒刑9 月，難謂
    非法旨之判決，而自由裁量固屬法院之職權，惟仍不應脫離
    法秩序目的及理念，苟任憑己意所為之自由裁量，難免判刑
    畸重之弊，可謂用法非當云云。惟查，被告經原審論以施用
    第一級毒品罪，判處有期徒刑9 月，已經原審判決敘述：被
    告上開犯行有台灣檢驗科技股份有限公司99年6 月2 日濫用
    藥物尿液檢驗報告、高雄縣政府警察局仁武分局大樹分駐所
    偵辦毒品案件尿液採證檢驗對照表各1 份及被告之自白可證
    ；且被告前於93年間，因施用毒品案件，經原審法院以93年
    度毒聲字第719 號裁定送觀察、勒戒後，認無繼續施用傾向
    ，於93年6 月17日執行完畢釋放，並由臺灣高雄地方法院檢
    察署檢察官以93年度毒偵字第2121、2713號及93年度毒偵緝
    字第338 號為不起訴處分。嗣於前開觀察、勒戒執行完畢釋
    放後5 年內再犯施用毒品案件，經同院以95年度訴字第247
    號判決判處應執行有期徒刑10月；另因竊盜案件，經同院以
    94 年 度易字第751 號判處有期徒刑10月確定，上開案件經
    法院裁定應執行刑1 年7 月；復因竊盜案件，經同院以95年
    度簡字第783 號判處有期徒刑3 月確定，上開3 案接續執行
    ，於96年4 月10日縮短刑期假釋出監並付保護管束，於96年
    5 月14日保護管束期滿未經撤銷視為執行完畢，其前受有期
    徒刑執行完畢後，5 年內故意再犯有期徒刑以上之本罪，應
    論以累犯並依法加重其刑；復於量刑審酌被告施用毒品之行
    為不僅戕害自身身心健康，亦間接影響社會治安，其前已經
    觀察、勒戒及判刑並執行完畢，仍未能徹底戒絕毒品，復再
    犯本件施用毒品罪，顯見其自制力不足，惟念所犯施用毒品
    罪乃屬戕害自身身心健康行為，反社會性之程度應屬較低，
    且其犯後均坦認犯行等一切情狀，理由堪稱完備，且依其量
    刑審酌之事項，亦無何違反刑法第57條規定之情事，客觀上
    並無不當之處。又被告上訴狀所載之理由，僅以原判決量刑
    過重，不合一般通則云云，惟未明確指出類此被告犯行量刑
    有何通則，亦未指出原審判決上開所為之判斷及量刑，有如
    何違背經驗、論理法則之處，亦即並未就原審之採證及判斷
    指出判決有何違背法令或不當之處，其上訴即不合法律上之
    程式。
三、再上訴不合法律上之程式之情形，雖依刑事訴訟法第367 條
    但書規定：「但其情形可以補正而未經原審法院命其補正者
    ，審判長應定期先命補正。」，惟該條但書規定係指上訴書
    狀未敘述理由，原審未命補提理由書狀之情形。換言之，應
    認僅於被告或檢察官上訴未敘述理由時，原審法院可命其補
    正，而未經原審法院命其補正，第二審法院審判長始應定期
    間先命補正，苟被告或檢察官提起上訴時，上訴書狀已載理
    由者，即不適用。被告上訴書狀敘述之上訴理由是否具體，
    既非原審法院可命補正之事項，即毋庸先命補正。從而，上
    訴人即被告之上訴理由書狀未敘述具體理由，且於上訴期間
    屆滿後之20日內（即99年12月4 日以前），亦未補提上訴具
    體理由，依上開規定，顯屬違背法律上之程式，應由本院依
    同法第367 條前段、第372 條規定，不經言詞辯論判決如主
    文。
四、另被告就所犯施用第二級毒品罪部分，並未經上訴，爰不予
    論列。
中    華    民    國    99    年    12    月    29    日
                  刑事第七庭  審判長法  官 莊飛宗
                                    法  官 謝宏宗
                                    法  官 蔡廣昇
以上正本證明與原本無異。
如不服本判決應於收受本判決後10日內向本院提出上訴書狀，其
未敘述上訴理由者，並得於提起上訴後10日內向本院補提理由書
狀（均須按他造當事人之人數附繕本）「切勿逕送上級法院」。
中    華    民    國    99    年    12    月    29    日
                                    書記官  曾允志

司法院資訊處製作；財團法人民間司法改革基金會備份。
